最　高　行　政　法　院　裁　定
                                      100年度裁字第783號
聲  請  人  許文燦
上列聲請人因與相對人教育部間有關教育事務事件，對於中華民
國99年11月4日本院99年度裁字第2687號裁定，聲請再審，本院
裁定如下：
    主  文
再審之聲請駁回。
再審訴訟費用由聲請人負擔。
    理  由
一、按對於確定裁定聲請再審，依行政訴訟法第283條準用同法
    第277條第1項第4款之規定，必須表明再審事由及關於再審
    事由並遵守不變期間之證據。在此需進一步說明者為：
  (一)再審事由必須存在於作為再審對象之確定裁定本身或其作成
    程序中。換言之，二者必須具有關連性。若主張之再審事由
    卻與再審對象無涉，即難謂「已合法表明再審事由」，所為
    再審之聲請，即屬不合法。
  (二)又所謂表明再審事由，必須指明確定裁定有如何合於行政訴
    訟法第273條所定再審事由之具體情事，始為相當，倘僅泛
    言有再審事由而無具體情事者，亦難謂已合法表明再審事由
    ，此等再審聲請同樣不合法。
二、本件聲請人發動再審程序之經過可分述如下：
  (一)其與教育部就不續聘其任大學教師一事發生行政爭訟，經臺
    北高等行政法院作成95年度訴字第4493號判決，駁回提起之
    撤銷訴訟。聲請人上訴後經本院以98年度判字第1355號判決
    駁回其上訴。
  (二)其後聲請人以本院98年度判字第1355號判決為再審對象，提
    起再審之訴，而經本院以99年度裁字第566號裁定，駁回其
    再審之訴。
  (三)聲請人又對本院前開99年度裁字第566號裁定為再審對象，
    而聲請再審，仍經本院以99年度裁字第2687號裁定予以駁回
    。
  (四)為此聲請人再以本院99年度裁字第2687號裁定（下稱原確定
    裁定），為本案再審對象，而又一次聲請再審。
三、而在本件聲請再審程序中，聲請人之主張則可分述如下：
  (一)原確定裁定駁回聲請人該次再審，其所持之理由不外是：「
    聲請人在該聲請再審案中表明之再審理由，無非說明其對於
    更原確定判決、原處分及訴願決定不服之理由，卻對於所再
    審裁定究有如何合於再審理由之具體情事，則未敘明」，故
    認其聲請為不合法。
  (二)聲請人因此在本案中主張，原確定裁定有行政訴訟法第273
    條第1項第1款所定再審事由存在，至於具體之理由則係：
    1.聲請人在該原確定裁定中判決已表明，前開事實審判決或
      本院98年度判字第1355號確定判決有以下違法之處：
      (1)引為判決基礎之證據方法（刑事判決）未經告知聲請人
        為辯論，有違行政訴訟法第141條第1項規定。
      (2)該確定判決之理由中認，利害關係人迴避之認定，應以
        有無參與迴避議案之討論及表決為準，違背行政程序法
        第32條第4款之規定及改制前本院75年判字第2469號判
        例」等語，為行政訴訟法第273條第1項第1款判決適用
        法規。
    2.而該原確定裁定卻謂：「聲請人未具體表明聲請再審理由
      」，而以再審聲請不合法予以駁回，顯有「適用法規顯有
      錯誤」之再審事由。
    3.實則前開第一、二審確定判決均有違反上開規定，並與教
      師法第14條第1項第6款、第2項及第3項之明文規定相違背
      。
四、經查：
  (一)再審程序乃是要求法院廢棄既有之確定裁判，試圖推翻一個
    已生「既判力」之法律狀態，如果再審成立，案件重新審理
    ，原來訴訟活動的一切努力即歸於徒勞，並對法律安定狀態
    的維持形成重大衝擊，因此程序上必須慎重為之，現行實證
    法乃要求先進行門檻審查。無法通過門檻者，再審法院即無
    須進一步對本案進行實體審理。這樣的法制設計是立法者深
    思熟慮的結果，使司法資源得以有效運用。
  (二)而行政訴訟法第273條第1項第1款所稱之「適用法規顯有錯
    誤」，若與行政訴訟法第242條及同法第243條所定、「判決
    違背法令」之上訴合法要件相比較，其開啟門檻要求，顯然
    比上訴之開啟更為嚴格。故主張原確定裁定有行政訴訟法第
    27 3條第1項第1款所定之「適用法規顯有錯誤」之再審事由
    者，應注意到再審程序開啟門檻之嚴格程度遠高於上訴門檻
    。因此行政訴訟法第273條第1項第1款所稱之「適用法規顯
    有錯誤」，自然是指法律適用上的重大明顯錯誤而言。因此
    以原裁判表示之法律論點同時具備以下三種特徵（三項類型
    特徵缺一不可）為必要，即：
    1.與法院主流見解有巨大差異（例如與判例或司法院解釋有
      明顯之違反者）。
    2.法理之論述邏輯有嚴重且明確之瑕疵。
    3.並因此而與法規範所建立之價值或信念直接衝突。
  (三)而有關「適用法規『顯』有錯誤」之瑕疵嚴重性判斷，法院
    目前之具體審查標準為「所適用之法規，顯然不合於現行法
    律規定、或與司法院現尚有效之大法官會議解釋、或現存有
    效之判例顯然違反者而言」，此乃規範體系上應有之解釋結
    論。而聲請人所引本院62年判字第610號判例意旨亦應在此
    基礎下予以理解（參閱該判例意旨後段所載「至於法律上見
    解之歧異，再審原告縱有爭執，要難謂為適用法規錯誤，而
    據為再審之理由」等文字）。
  (四)在上開再審制度相關法理基礎下，做為本案再審對象之本院
    99年度裁字第566號裁定，正是以「聲請人對『行政訴訟法
    第141條第1項』與『行政程序法第32條第4款』及『改制前
    本院75年判字第2469號判例意旨』等法規範，若在本件第一
    、二審確定判決中未予正確引用，是否足以到達『適用法規
    顯有錯誤』之程度，未予正面而具體之表達」為由，認其再
    審聲請不合法（實則上開三則法規範均為程序規範，其對事
    實認定公正性及正確性造成之影響，本來即應各別評量，並
    考量其他事證及程序要求是否足以補正該等瑕疵，並沒有到
    達「一經違反，整個事實認定程序即需重新啟動」之程度）
    。現聲請人在本案中又重複相同之論述，同樣未對做為本案
    再審對象之確定裁定，究竟有何合於法定再審事由之具體情
    事，為具體之敘明，依上開規定及說明，其聲請自非合法。
五、據上論結，本件聲請為不合法。依行政訴訟法第283條、第
    278條第1項、第104條、民事訴訟法第95條、第78條，裁定
    如主文。
中　　華　　民　　國　　100　 年　　3　　 月　　29　　日
                    最高行政法院第六庭
                        審判長法官　黃　合　文
                              法官　林  樹  埔
                              法官　鄭  忠  仁
                              法官　劉  介  中
                              法官　帥　嘉　寶

以  上  正  本  證  明  與  原  本  無  異
中　　華　　民　　國　　100　 年　　3　　 月　　30　　日
　　　　　　　　　　　　　　　書記官　葛　雅　慎